臺灣臺南地方法院臺南簡易庭民事判決
111年度南簡字第1192號
原      告  郭青田  
訴訟代理人  郭信宏  
被      告  李明憲  

上列當事人間確認本票債權不存在事件，於民國111年9月26日言
詞辯論終結，本院判決如下：
    主  文
確認被告持有臺灣臺南地方法院111 年度司票字第1983號民事裁
定所載本票壹張（詳附表），被告對原告之票據權利不存在。
訴訟費用由被告負擔。
    事實及理由
一、程序部分（確認利益之認定）
　㈠被告前以原告於民國111年3月17日（日期下以「00.00.00」
    格式）擔任發票人，向被告借款新臺幣（下同）4萬5000元
    ，並簽立：面額4萬5000元、發票日111.03.17、未載到期日
    之本票乙紙（下稱系爭本票）予被告，詎被告提示本票未獲
    兌現，即持系爭本票向本院聲請取得本票裁定（111年度司
    票字第1983號裁定，下稱系爭本票裁定）並得為強制執行，
    原告經知悉因系爭本票遭執行，以遭冒名為由，提起本件確
    認系爭本票債權不存在訴訟。
　㈡本件原告否認系爭本票債權存在，是原告就應否負擔系爭本
    票債務之法律上地位即有不安之狀態，而該狀態能以確認判
    決將之除去，是原告有「即受確認判決之法律上利益」（最
    高法院52台上1240號判例要旨參照），得依民事訴訟法第24
    7 條之規定，提起本件確認之訴。
二、原告聲明與主張
　  原告係收受本票裁定（本院111年度司票字第1983號），始
    知悉有系爭本票。系爭本票之原告簽名，並非原告簽名或授
    權他人簽名，應係原告長子偽造之簽名。系爭本票既非由原
    告簽發，原告自不負票據債務人責任。爰聲明：確認被告持
    有系爭本票之本票債權對原告不存在。
三、被告聲明與抗辯
　  系爭本票係訴外人郭育成向被告借款時，因被告要求需有擔
    保人，郭育成稱伊家人可為擔保人，其後郭育成即持系爭本
    票前來借款。爰聲明：駁回原告之訴。
四、本院認定
　㈠按票據為無因證券，票據權利人（執票人）就票據作成前之
    債務關係，無庸證明其原因，惟就票據本身是否真實，即是
    否為發票人所作成，依民事訴訟法第277條規定法理，自應
    由票據債權人負證明之責（最高法院55台上1659號判例要旨
    、同院65年度第六次民庭庭長會議決議要旨參照）。
　㈡本件原告否認在系爭本票之「郭青田」簽名為真正，並否認
    票面指印為其指印，是就系爭票據是否為原告簽發，自應由
    被告負證明之責任。經查：
　⒈系爭本票雖有指紋，惟並非完整（3 枚指紋均欠缺約1/2 面
    積），客觀上顯無法由指紋確認是否為原告指紋。另系爭本
    票上之原告簽名，與系爭本票之郭育成簽名等其他字跡之書
    寫式樣相同，顯係出於同一人所書寫，而系爭本票上字跡式
    樣，與卷內原告字跡（起訴狀、委任狀、簽名）不同，可推
    認系爭本票上之原告簽名，應係郭育成所簽。　
　⒉被告雖稱：郭育成向其借款經其要求需有擔保人後，郭育成
    有以擴音方式撥打電話給家人，其即將空白系爭本票與借據
    交付郭育成持回請家人簽名，其後郭育成即持系爭本票前來
    借款等情，惟被告亦坦承：擴音電話聲音很模糊、其未看到
    原告簽名等語。
　⒊依上開事證，系爭本票是否係原告本人簽名，被告僅憑郭育
    成陳述，未為相關查證（系爭本票簽名字跡顯係同人所簽，
    亦未見被告有以系爭本票所載電話聯絡詢問原告）即收受系
    爭本票，亦無法提出證據證明系爭本票之簽名係原告所簽、
    或原告授權郭育成代簽，自應由被告負擔該系爭本票對原告
    非真正之不利益。
五、從而，原告以系爭票據係冒名偽造之物之抗辯，請求確認被
    告就系爭本票債權不存在，為有理由，應予准許。
六、訴訟費用負擔
　　本件被告敗訴，爰依民事訴訟法第78條規定，命被告負擔訴
    訟費用。
七、結論：原告之訴為有理由，依民事訴訟法第436 條第2 項、
    第78條，判決如主文。
中　　華　　民　　國　　111 　年　　10　　月　　7 　　日
                  臺南簡易庭  法  官  陳世旻
附表：                                      （系爭本票）  票    號 CH883688                                發 票 人 郭育成  （身分證號從略）                                      郭青田　（電話從略） 票載住址：臺南市○○區○○里○○○00○0號 票面金額 新臺幣4萬5000元                                受 款 人 （未載）   發 票 地 （未載）                                      發 票 日 111.03.17                              付 款 地 （未載）                                      到 期 日 （未載）                           備    註  【票面記載】 ．免除作成拒絕證書。 【本票裁定】                         ⒉ ．本院111年度司票字第1983號 ．主文：相對人於如附表所示發票日共同簽發之本票乙紙，內載憑票交付聲請人如附表所示之金額，及自如附表所示利息起算日起至清償日止，按年息百分之六計算之利息，得為強制執行。   程序費用新臺幣伍佰元由相對人連帶負擔。   （主文所稱附表，即上開本票資料） ．裁定日：111.08.18　　 
以上正本證明與原本無異。
如不服本判決，應於送達後20日內，向本院提出上訴狀並表明上
訴理由，如於本判決宣示後送達前提起上訴者，應於判決送達後
20日內補提上訴理由書（須附繕本），如委任律師提起上訴者，
應一併繳納上訴審裁判費。
中　　華　　民　　國　　111 　年　　10　　月　　11　　日
  　　　　　　　　　　　　　　書記官　林怡芳
附錄：本判決引用法條全文（依條號順次）   民事訴訟法  第 78 條（同民國 57 年 02 月 01 日） ．訴訟費用，由敗訴之當事人負擔。 　　 第 87 條（同民國 57 年 02 月 01 日；節錄第1 項） ．法院為終局判決時，應依職權為訴訟費用之裁判。  第 247 條（同民國 89 年 02 月 09 日） ．確認法律關係之訴，非原告有即受確認判決之法律上利益者，不得提起之；確認證書真偽或為法律關係基礎事實存否之訴，亦同。 ．前項確認法律關係基礎事實存否之訴，以原告不能提起他訴訟者為限。 ．前項情形，如得利用同一訴訟程序提起他訴訟者，審判長應闡明之；原告因而為訴之變更或追加時，不受第二百五十五條第一項前段規定之限制。  第 436 條（同民國 88 年 02 月 03 日） ．簡易訴訟程序在獨任法官前行之。 ．簡易訴訟程序，除本章別有規定外，仍適用第一章通常訴訟程序之規定。